【裁判字號】    98,交抗,2665
【裁判日期】    981124
【裁判案由】    違反道路交通管理處罰條例
【裁判全文】
臺灣高等法院交通事件裁定            98年度交抗字第2665號
抗  告  人
即受處分人  甲○○
上列抗告人因違反道路交通管理處罰條例案件，不服臺灣士林地
方法院，中華民國98年9月30日所為裁定（98年度交聲字第283號
），提起抗告，本院裁定如下：
    主  文
抗告駁回。
    理  由
一、按汽車駕駛人，行經有燈光號誌管制之交岔路口闖紅燈者，
    處新臺幣（下同）1,800元以上5,400元以下罰鍰，道路交通
    管理處罰條例第53條第1項定有明文；又汽車駕駛人，有同
    條例第53條第1項之情形者，除依原條款處罰鍰外，並記違
    規點數3點，道路交通管理處罰條例第63條第1項第3款亦有
    明文。
二、原裁定意旨略以：受處分人甲○○於民國97年12月5日10時
    50分許，駕駛車牌號碼8T-1550號自用小客貨車，行經臺北
    縣三重市○○號○○道與疏洪西路口時，違規闖紅燈左轉往疏
    洪西路行駛，為臺北縣政府警察局交通警察隊三重分隊員警
    掣單舉發之事實，為受處分人所不爭執，並有臺北縣政府警
    察局北縣警交大字第C00000000號舉發違反道路交通管理事
    件通知單影本1紙附卷可稽。又證人即本件舉發員警蔡聖結
    到庭具結證稱：受處分人當時是在下越堤道，在紅燈左轉疏
    洪西路，我當時站在前方的疏洪西路上，我站的方向是看不
    到現場圖編號1、2、3的號誌，但我可以看到疏洪西路上的
    號誌（編號4），當時疏洪西路上的號誌是綠燈，看到受處
    分人紅燈左轉時，疏洪西路上的綠燈已經亮了20秒至30秒，
    該號誌的綠燈時間很長，大約有接近40 秒等語明確（見原
    審卷第21頁），且證人蔡聖結當庭於現場圖上將其所遵循之
    設立於疏洪西路上號誌標繪為編號4，再標出其當時所站立
    之位置（見原審卷第25頁），復於98年5月22日陳報本案舉
    發時其所站位置到現場圖編號3號誌位置之距離，經以滾輪
    方式測量為194公尺，該距離並經受處分人當庭表示同意以
    之為據，此有原審公務電話紀錄表1紙及98年5月25日訊問筆
    錄可稽。設若受處分人車輛當時時速為50公里，駕車自編號
    3號誌至員警所站位置以四捨五入法計算應約為13.96秒（時
    速50公里＝1小時行駛50,000公尺，50,000公尺3600秒＝1
    秒行駛13.9公尺，194公尺13.9公尺＝約13.96秒），以此
    推估，與受處分人、舉發員警於庭訊中均稱自受處分人通過
    現場圖編號1號誌至被攔停處，大約時間為15秒之語相近（
    見原審卷第24頁），再由證人蔡聖結證稱見編號4號誌燈亮
    起20秒至30秒始見受處分人車輛違規左轉，倘以對受處分人
    最有利之方式推估，以受處分人被攔停時編號4號誌亮起約
    20 秒為計，扣減受處分人通過編號1號誌至被攔停之15秒，
    再扣減一般南北、東西向紅綠燈變換之秒差粗估約3秒，則
    可得受處分人係於編號1、3號誌紅燈亮起約2秒後始通過停
    止線（紅燈亮起2秒＋號誌燈變換秒差3秒＋受處分人通過編
    號1號誌至被攔停之15秒＝20秒），就受處分人有利之方式
    計算，尚得受處分人有違規之情事，況證人係證稱「見編號
    4 號誌燈亮起已20秒至30秒始見受處分人車輛違規左轉」，
    可知受處分人當初通過停止線時，編號1、3號誌紅燈已亮起
    應不只2秒，更可證受處分人當時確有駕車行經有燈光號誌
    管制之交岔路口闖紅燈（紅燈左轉）之違規事實，至為明確
    。原審乃以原處分機關依道路交通管理處罰條例第53條第1
    項、第63條第1項第3款及道路交通管理事件統一裁罰基準表
    裁處受處分人1,800元之罰鍰，並記違規點數3點，並無違法
    不當，而駁回受處分人之異議，經核於法並無不合。
三、抗告意旨略以：員警攔停處與伊經過的路口距離194公尺，
    且員警僅能看見疏洪西路上的綠燈，而無法見伊經過的紅燈
    ，又無照片舉證，如此判定伊闖紅燈實令人不服。又若以時
    間判定伊從路口至員警處超過20秒，然伊左轉速度較慢，再
    加速至員警處亦應超過25秒，僅因幾秒差，原審即認定有闖
    紅燈事實，難令人信服云云。按交通警察掣單舉發違反道路
    交通管理處罰條例所列之違規事實，本質上為行政處分，係
    公務員基於職務上之權力，依法就特定之具體事件所為之具
    公法上效果之單方面行政行為，基於公務員為公法上行為具
    有公信力之原則，該行政行為當可被推定為真正，其據以依
    法處分之事實認定亦為正確無誤，本此公信原則，乃立法者
    賦予行政機關制定違反道路交通事件統一裁罰標準及處理細
    則，使執勤警員得當機處分以達其維護交通秩序、安全之行
    政目的，若謂公務員一切行政行為均需預留證據以證其實，
    則國家行政勢必窒礙難行，據此，刑事訴訟法就犯罪證據有
    關之規定中，與屬行政秩序罰之交通違規裁罰本質不合之部
    分，自不在準用之列。則員警就所見之違規情形，於法令規
    定範圍內為逕行舉發之處置，在無反證之情況下，自可信為
    真實，非必須以拍照取證為唯一採證方式。況受處分人自承
    其駕車自編號1號誌至被攔停處約15秒左右（見原審卷第24
    頁），倘依其所稱行經編號1時為黃燈，至編號4之號誌變為
    綠燈時大約需3、4秒（見原審卷第32頁），則其所述即與證
    人證稱見到受處分人紅燈左轉時，疏洪西路上之綠燈（即編
    號4號誌）已經亮20至30秒等語不符（見原審卷第21頁），
    顯見受處分人上開辯解，應為事後卸責之詞，無可採信。是
    受處分人抗告意旨，猶執陳詞，指摘原裁定不當，為無理由
    ，應予駁回。
據上論斷，應依道路交通案件處理辦法第26條，刑事訴訟法第41
2條，裁定如主文。
中    華    民    國    98    年    11    月    24    日
                  刑事第十五庭審判長法  官  吳昭瑩
                                    法  官  賴邦元
                                    法  官  蘇隆惠
以上正本證明與原本無異。
不得再抗告。
                                    書記官  楊妙恩
中    華    民    國    98    年    11    月    26    日


司法院資訊處製作；財團法人民間司法改革基金會備份。
